臺灣臺南地方法院民事判決
110年度訴字第1470號
原      告  王樟銘  


訴訟代理人  向文英律師
被      告  李添成  
上列當事人間請求排除侵害等事件，經本院於民國111年11月21
日言詞辯論終結，判決如下：
    主    　文
原告之訴駁回。
訴訟費用由原告負擔。
    事實及理由
一、原告主張：伊為臺南市○○區○○段000000地號土地（下稱系爭
    魚塭）之養殖業者，被告則為鄰地即同段559-20地號土地（
    下稱559-20地號魚塭）之養殖業者，詎被告於民國110年3月
    間於559-20地號魚塭內投放水肥及雞糞等有機廢棄物，污染
    水源，並滲透至系爭魚塭，致伊所養殖之龍虎石斑魚死亡，
    損失新臺幣(下同)300,000元；起訴前數日，被告再次雇工
    投放水肥及雞糞等有機廢棄物，將造成伊養殖之石斑魚損害
    ，爰依民法第184條、第793條、第800條之1等規定提起訴訟
    等語。並聲明：㈠被告不得在559-20地號魚塭內放置水肥及
    雞糞等有機廢棄物滲入水體侵入系爭魚塭；㈡被告應給付原
    告300,000元，及自起訴狀繕本送達之翌日起至清償日止，
    按年息5%計算之利息。
二、被告則以：伊在559-20地號魚塭內係培養水產試驗所推之
    光合菌，環保局、區公所及市政府都會查看，並未發現有使
    用不該用之東西或造成污染，雖有以雞糞、奶粉及魚碎肉粉
    為養分，但沒有倒入水肥。原告應證明伊培養的水有影響到
    系爭魚塭等語，資為抗辯。並聲明：原告之訴駁回。
三、原告主張其用以養殖之系爭魚塭毗鄰被告從事養殖之559-20
    地號魚塭，被告曾投放雞糞至559-20地號魚塭內等情，為被
    告所不爭執，應認為真實。另原告主張被告亦將水肥投放入
    559-20地號魚塭內，造成污染，並經滲透進入系爭魚塭，致
    其養殖之石斑魚死亡，損失300,000元等情，則為被告所否
    認，並以前詞置辯。是本件之爭點在於：被告養殖行為有無
    污染559-20地號魚塭之水質，進而污染系爭魚塭，並致系爭
    魚塭內之石斑魚死亡，使原告受有300,000元損害？
四、得心證之理由：
  ㈠當事人主張有利於己之事實者，就其事實有舉證之責任，民
    事訴訟法第277條前段定有明文。主張侵權行為損害賠償請
    求權之人，對於侵權行為之成立要件應負舉證責任。原告固
    提出照片、水質檢驗記錄及其向臺南市安南區公所反映後安
    南區公所轉知臺南市政府農業局及環境保護局之函為證，惟
    業經被告否認與原告指摘之事實相關。原告既為前揭有利於
    己之主張，自應舉證證明被告有原告指摘之侵權行為事實。
　㈡本院依職權函詢主管及稽查機關，經臺南市政府農業局函覆
    稱：於110年4月16日派員至現場勘查，559-20地號魚塭係為
    魚苗繁殖場，案場現況養殖環境管理整潔，並無水肥及雞糞
    等有機物造成環境髒亂或惡臭之情...等語，並檢附現場照
    片8張（本院卷第21-24頁），顯未見有原告主張之有機廢棄
    物；與臺南市政府警察局第三分局偵查隊則覆稱：查詢110
    報案系統，109年至110年10月21日止，系爭魚塭及559-20地
    號魚塭未有傾倒廢棄物等報案紀錄等語（本院卷第35頁）相
    符；又臺南市政府環境保護局覆以：公害污染陳情報案中心
    於110年3月29日日受理「黃先生，聯絡電話0929******」陳
    情自家魚塭（海南段0000-0000地號）疑似被鄰近魚塭（海
    南段0000-0000地號）之廢水滲入，致魚產量減少，及臺南
    市安南區公所110年4月13日南安經字第1100246466號函轉漁
    民反映海南段0000-0000地號魚塭內放置水肥及雞糞等有機
    物影響鄰地魚塭養殖一事，經於110年3月30日會同陳情民眾
    前往所陳自家魚塭查看，現場魚塭內水色為黃綠色，未見異
    常水色，另與海南段0000-0000地號之魚塭飼主李添成（即
    被告）現勘，李先生表示該魚塭內有投放光合菌及有機質（
    魚碎肉粉、牛奶及雞屎）等進行光合細菌培養，故魚塭水為
    粉紅色肥水，光合菌作為浮游生物（輪蟲）之餌料，而游生
    物（輪蟲）又作為魚苗的餌料等語，該函檢附之環保報案中
    心陳情案處理電腦管制單「環保機關辦理情形」中之「處理
    備註」載稱「...現場檢視陳情人漁塭未有明顯異常，鄰近
    漁塭水亦未有流入陳情人魚塭情形（水質顏色不同）...」
    （本院卷第51-53頁），可認被告雖有投放光合菌及有機質
    （魚碎肉粉、牛奶及雞屎）至559-20地號魚塭內，惟係進行
    光合細菌培養，非任意棄置有機廢棄物，且依周圍魚塭水色
    判斷，被告培養光合菌之559-20地號魚塭之水，並未流入鄰
    地之魚塭。再者，本院依聲請委請社團法人臺灣省土木技師
    公會鑑定被告於559-20地號魚塭投入水肥及雞糞等有機廢棄
    物，是否會滲入土壤？並滲入原告養殖之系爭魚塭？經鑑定
    結果稱「滲透係數非常低為4.2×10⁻⁸～9.5×10⁻⁷（㎝/sec)，
    並不會滲入原告養殖之魚塭」等語，查該鑑定由該公會技師
    進行初勘，了解現場狀況，聽取兩造說明，現場鑽探採取土
    壤進行土壤一般物理性質試驗及三軸透水試驗（滲透係數）
    等室內試驗，丈量相關尺寸、高程並照相紀錄等，分析結果
    確認兩造邊界土堤之土壤組成為低塑性黏土 ，滲透係數非
    常低，而得出前揭結論，鑑定過程嚴謹有序，合於邏輯，所
    為之鑑定，應可作為本件爭點之參考，原告雖稱實際上如系
    爭魚塭沒有水的話，隔天就會遭被告養殖之559-20地號魚塭
    的水滲透；且之前河川局築堤時，還在魚塭旁做塑膠樁等語
    ，主張鑑定報告不可採，惟養殖魚塭有蓄水之必要，必然使
    用滲透性低的黏質土壤，否則魚塭內的水容易流失，必危及
    魚塭內之魚類；而河川局築堤時在魚塭旁設置塑膠樁，係為
    防止工程進行中，因周遭的魚塭內水程變化，而生賠償責任
    之疑慮，因此前揭鑑定報告之內容，顯與常情相符，並無原
    告所指不可信之情。　
　㈢是依原告提出之證據及本院調查證據之結果，尚難認被告養
    殖之559-20地號魚塭內之水質有滲透污染系爭魚塭之情。原
    告指稱之被告侵權行為事實，無法認為真實。　
五、綜上所述，原告本院民法第184條、第793條、第800條之1等
    規定，請求被告不得在559-20地號魚塭內放置水肥及雞糞等
    有機廢棄物滲入水體侵入系爭魚塭及請求原告給付300,000
    元及法定遲延利息，為無理由，應予駁回，並由敗訴之原告
    ，依民事訴訟法第78條負擔訴訟費用。　 
六、本件事證已臻明確，兩造其餘攻擊防禦方法及所提證據，經
    核與判決之結果不生影響，爰不逐一論述，附此敘明。　　
七、據上論結，本件原告之訴為無理由，判決如主文。　　　　
中　　華　　民　　國　　111 　年　　12　　月　　15　　日
                  民事第一庭  法 官   施介元
以上正本係照原本作成。 
如不服本判決，應於送達後20日內，向本院提出上訴狀並表明上
訴理由（須附繕本）。如委任律師提起上訴者，應一併繳納上訴
審裁判費。
中　　華　　民　　國　　111 　年　　12　　月　　15　　日
                              書記官   曾怡嘉